臺灣高等法院刑事裁定　　　　　　　　　100年度侵抗字第4號
抗　告　人
即　被　告　鍾愷祐原名鍾馨德.
選任辯護人　王瀚興律師
上列抗告人即被告因犯妨害性自主罪案件，不服臺灣桃園地方法
院中華民國100 年2 月9 日駁回其聲請具保停止羈押之裁定（10
0 年度聲字第364 號），提起抗告，本院裁定如下：
    主  文                                                                
抗告駁回。
    理  由                                                                
一、原裁定意旨略以：抗告人即被告鍾愷祐（簡稱被告）所犯刑
    法第222 條加重妨害性自主案件，業經被害人指訴綦詳，復
    有相關性侵害診斷證明書附卷可佐，經法院訊問後認其犯罪
    嫌疑重大，且被告前經通緝到案，有逃亡之事實，其所涉犯
    行復為最輕本刑5 年以上有期徒刑之罪，而該當於刑事訴訟
    法第101 條第1 項第1 款、第3 款之情形，非予羈押，顯難
    進行追訴、審判及執行，認有羈押必要，自民國99年12月13
    日起執行羈押在案，而被害人與被告均經原審函請榮民總醫
    院、內政部警政署刑事警察局進行精神鑑定及排定測謊日期
    為100 年2 月24日，仍有確保被告到庭參與審判之必要，被
    告既無刑事訴訟法第114 條所列之各款情形，佐以原審據以
    裁定之羈押原因依然存在，不能因具保而使之消滅，認仍有
    羈押之必要，爰駁回被告撤銷羈押或具保停止羈押之聲請。
二、抗告意旨略以：(一)本案起訴之犯罪行為最遠者為90年間某日
    ，最近者為94年間某日。然依一般常理判斷，極端幼小之女
    性發育不全既受性侵害，且遭成年男子之性器官插入，自有
    相關處女膜之傷勢可驗，然起訴書對此案發當時相關之診療
    證據則付之闕如。且依目前卷證可稽，被害人A 女曾就讀之
    學校輔導單位亦無回報相關被害人之於當時遭性侵疑雲之資
    料。況且上開所謂案發之時間久遠，依照一般人之判斷，本
    案無論人證與物證恐記憶模糊或散失而欠缺證據力，為何被
    害人A 女及其母甲女時至今日方提出相關指控？著實啟人疑
    竇。故本案被害人指涉並不明確且前後矛盾，不足作為被告
    犯罪嫌疑重大之理由，原裁定僅說明被害人指述甚詳，卻未
    說明上開疑點，是否已達到被告犯罪嫌疑重大之羈押理由，
    顯有違證據法則。(二)被告先前均充分配合警詢及檢方訊問，
    並未躲避追蹤而逃往他處，被告均在龍潭一帶擔任汽車工作
    室之工作人員，並無任何逃亡事實。所稱「逃亡之虞」是指
    依照具體個案之情況事實，而可合理推測被告有意逃避刑事
    追訴、執行者，例如被告經合法傳喚而避不到案，反而積極
    接洽離境事宜等。然本案被告在空候院檢傳訊長達近九個月
    後，方因與父母鬥氣而離家出走，亦非有逃亡之虞。然原裁
    定並未詳列為何不採納辯護所舉通緝根本不當之理由，仍沿
    用先前被告遭通緝故有逃亡之虞之觀點，即認被告有逃亡之
    虞，顯有未當。(三)原裁定認被告於100 年2 月24日需要做精
    神鑑定及測謊，故仍有繼續羈押之理由，然遍查刑事訴訟法
    均無明文以被告須做精神鑑定或配合測謊作為羈押之理由，
    原裁定於此顯有違法不當之虞。是原裁定顯然認事用法皆有
    違誤，請撤銷原裁定，更裁准許撤銷羈押或停止羈押云云。
三、按被告經法官訊問後，認為犯罪嫌疑重大，而(一)有逃亡或有
    事實足認為有逃亡之虞，或(二)有事實足認為有湮滅、偽造、
    變造證據或勾串共犯或證人之虞，或(三)所犯為死刑、無期徒
    刑或最輕本刑為五年以上有期徒刑之罪等情形之一者，非予
    羈押，顯難進行追訴、審判或執行，得羈押之，刑事訴訟法
    第101 條第1 項各款定有明文。而刑事被告經法官訊問後，
    有無刑事訴訟法第101 條第1 項各款所規定之情形，應否羈
    押，法院固應按偵查及訴訟進行之程度、卷證資料及其他一
    切情事斟酌之，然此畢竟非依證據認定犯罪事實之終局判決
    ，而係在偵查或審判程序中為保全訴訟程序進行及判決確定
    後執行之手段，是羈押被告係以被告犯罪嫌疑是否重大、有
    無羈押事由及必要性為審酌之依據，且既稱「犯罪嫌疑」重
    大，自與有罪認定須達毫無懷疑之確信不同，故法院僅須依
    本案卷證先就形式上觀察、衡量證據之價值，以憑斷被告之
    「犯罪嫌疑」是否重大。又按犯罪嫌疑重大係指法院在決定
    羈押與否之時，以檢察官現時提出之證據具有表面可信之程
    度為已足，此係應否羈押被告之前提；而所謂羈押必要性，
    係由法院就具體個案，依職權衡酌是否有非予羈押顯難保全
    證據或難以遂行訴訟程序者為依據，法院在不違背通常生活
    經驗之定則或論理法則時，依法自有審酌認定之職權。又羈
    押被告之目的，其本質在於確保訴訟程序得以順利進行，或
    為確保證據之存在與真實，或為確保嗣後刑罰之執行，而對
    被告所實施剝奪其人身自由之強制處分，而被告有無羈押之
    必要，法院僅須審查被告犯罪嫌疑是否重大、有無羈押原因
    以及有無賴羈押以保全偵審或執行之必要，由法院就具體個
    案情節予以斟酌決定，故有無羈押之必要性，得否以具保、
    責付、限制住居替代羈押，均屬事實審法院得自由裁量、判
    斷之職權，苟其此項裁量、判斷，並不悖乎通常一般人日常
    生活之經驗法則或論理法則，且就客觀情事觀察，法院羈押
    之裁定，在目的與手段間之衡量並無明顯違反比例原則情形
    ，即無違法或不當可言，而不得任意指摘其為違法，據為提
    起抗告之合法理由。
四、經查，被告因涉犯妨害性自主罪案件，經臺灣桃園地方法院
    檢察署檢察官提起公訴，原審於99年9 月16日行準備程序時
    ，經合法傳喚，被告因未遵期到庭應訊，經原審於99年11月
    12日拘提無著後，於同年月23日予以通緝，嗣於同年12月13
    日經警緝獲在案等情，有原審法院送達證書、刑事報到單、
    準備程序筆錄、通緝書、桃園縣政府警察局解送人犯報告書
    等在卷可稽（見本院卷第7 頁、原審影卷第30、31、37、95
    ~98 頁），原審經訊問後，因認被告犯罪嫌疑重大，又經通
    緝到案，有逃亡之事實，且所涉刑法第222 條犯行復為最輕
    本刑5 年以上有期徒刑之罪，並有羈押必要，而依刑事訴訟
    法第101 條第1 項第1 款、第3 款規定，於99年12月13日執
    行羈押，經核尚無違反經驗法則、論理法則之處，亦未違反
    比例原則，所為裁定，並無違誤。被告抗告意旨以其係因離
    家出走，惟均在龍潭一帶工作，又被害人指涉並不明確且前
    後矛盾，不足作為被告犯罪嫌疑重大之理由，刑事訴訟法亦
    無明文以被告須做精神鑑定或配合測謊作為羈押之理由云云
    ，均不足採，揆諸前揭說明，本件抗告，為無理由，應予駁
    回。
五、據上論結，應依刑事訴訟法第412 條，裁定如主文。
中    華    民    國    100   年    3    月    10     日
                  刑事第十九庭  審判長法  官 鄧振球
                                      法  官 張江澤
                                      法  官 潘翠雪
以上正本證明與原本無異。
不得再抗告。
                                      書記官 朱家賢
中    華    民    國   100    年    3     月    11    日